【裁判字號】    98,訴,937
【裁判日期】    981130
【裁判案由】    違反毒品危害防制條例
【裁判全文】
臺灣嘉義地方法院刑事判決               98年度訴字第937號
公  訴  人  臺灣嘉義地方法院檢察署檢察官
被      告  甲○○
                    5樓
上列被告因違反毒品危害防制條例案件，經檢察官提起公訴（98
年度毒偵字第1168、1226號），被告於準備程序中就被訴事實為
有罪之陳述，本院合議庭裁定由受命法官改依簡式審判程序審理
，判決如下：
    主  文
甲○○施用第一級毒品，累犯，處有期徒刑拾月，扣案海洛因貳
包（驗餘淨重分別為零點零貳捌公克、零點零零陸公克）、甲基
安非他命壹包（驗餘淨重零點伍捌捌公克）除包裝袋外，均沒
收銷燬之，海洛因包裝袋貳個、甲基安非他命包裝袋壹個、斜削
吸管肆支，均沒收；又施用第一級毒品，累犯，處有期徒刑拾月
，扣案海洛因壹包（驗餘淨重零點貳壹公克）除包裝袋外，沒
收銷燬之，海洛因包裝袋壹個，沒收。應執行有期徒刑壹年陸月
，扣案海洛因共包（驗餘淨重分別為零點零貳捌公克、零點零
零陸公克、零點貳壹公克）、甲基安非他命壹包（驗餘淨重零
點伍捌捌公克）除包裝袋外，沒收銷燬之，海洛因包裝袋個
、甲基安非他命包裝袋壹個、斜削吸管肆支，均沒收。
    犯 罪 事 實
一、甲○○前因施用毒品，經本院以89年度毒聲字第1363號裁定
    送觀察、勒戒後，於民國89年9月22日因認無繼續施用毒品
    之傾向而釋放，並經臺灣嘉義地方法院檢察署檢察官以89年
    度毒偵字第1349號不起訴處分確定，復於前揭觀察、勒戒執
    行完畢釋放後5年內，再因施用毒品，經本院以89年度毒聲
    字第1902號裁定送觀察、勒戒，後認有繼續施用毒品傾向，
    又經本院以90年度毒聲字第448號裁定令入戒治處所施以強
    制戒治，90年11月26日因停止其處分出監，復因施用毒品，
    經檢察官提起公訴並聲請強制戒治，而前揭停止戒治遭撤銷
    再執行強制戒治，於91年12月29日執行完畢釋放，起訴部分
    先經臺灣高等法院臺南分院於90年8月21日，以90年度上易
    字第1018號判決判處有期徒刑10月確定，另經本院於92年1
    月27日，以91年度易字第631號判決判處有期徒刑1年，2罪
    接續執行，於93年6月15日因縮短刑期假釋出監，付保護管
    束，93年9月24日保護管束期滿，假釋未經撤銷，所餘未執
    行之刑以已執行論而執行完畢，仍不知悔改，分別為下列行
    為：
(一)復基於同時施用第1級毒品海洛因及第2級毒品甲基安非他命
    之犯意，於98年7月27日凌晨1時許，在嘉義市○○街41號居
    所內，以將海洛因及甲基安非他命一同置入玻璃球內，點火
    燒烤，吸食煙霧之方式，同時施用海洛因及甲基安非他命1
    次。嗣警方循線於98年7月27日上午10時20分許，持本院核
    發之搜索票，至上址執行搜索，當場查獲甲○○所有之海洛
    因2包（驗餘淨重分別為0.028公克、0.006公克）、甲基安
    非他命1包（驗餘淨重0.5388公克）、斜削吸管4支等物，並
    採集其尿液送驗，結果呈嗎啡（海洛因代謝物）、甲基安非
    他命陽性反應。
(二)甲○○再另行起意，基於同時施用海洛因及甲基安非他命之
    犯意，於98年8月3日晚上10時許，在上址，以相同方式，同
    時施用海洛因、甲基安非他命1次。嗣警方循線於98年8月5
    日下午4時許，在嘉義市○○街30號前，當場查獲甲○○，
    並扣得其所有之海洛因1小包（驗餘淨重0.321公克），復採
    集其尿液送驗，結果呈嗎啡（海洛因代謝物）、甲基安非他
    命陽性反應，而悉上情。
二、案經嘉義縣警察局移送及嘉義市政府警察局第二分局報告臺
    灣嘉義地方法院檢察署檢察官偵查起訴。
    理  由
壹、程序事項
    本件於準備程序進行中，被告甲○○就被訴事實為有罪之陳
    述，且所犯係死刑、無期徒刑、最輕本刑為3年以上有期徒
    刑以外之罪，經本院告知簡式審判程序之旨，並聽取檢察官
    及被告之意見後，依刑事訴訟法第273條之1第1項之規定，
    裁定進行簡式審判程序，復依刑事訴訟法第273條之2規定，
    不適用證據提示、交互詰問及傳聞法則有關證據能力限制等
    規定，是本件卷附之各證據，均得作為認定犯罪之證據，先
    予敘明。
貳、實體事項
一、得心證之理由
(一)前揭犯罪事實，業據被告於警詢、偵查、本院行準備程序及
    審理時坦承不諱（見嘉義縣警察局嘉縣警刑偵一字第098008
    4910號卷，下稱警一卷，第1至9頁；嘉義市政府警察局第二
    分局嘉市警二偵字第0980003777號卷，下稱警二卷，第1至5
    頁；98年度毒偵字第1168號卷，下稱偵查一卷，第8至10頁
    ；98毒偵字第1226號卷，下稱偵查二卷，第9至10頁；本院
    卷第27、35頁），又其分別於犯罪事實欄所述時間為警查獲
    後採集尿液送驗，由檢驗單位以酵素免疫分析法為初步檢驗
    ，再以氣相層析質譜儀法為確認檢驗，結果均呈嗎啡（海洛
    因代謝物）、甲基安非他命陽性反應乙情，此有代號與真實
    姓名對照表（代號：偵一050號、2A980801號）、臺灣檢驗
    科技股份有限公司濫用藥物尿液檢驗報告各2份在卷可佐（
    見警一卷第25頁；警二卷第16頁；偵查一卷第20頁；偵查二
    卷第15頁），而以氣相層析質譜儀法作為毒品藥物及其代謝
    產物之定性及定量分析，可排除偽陽性之可能，另被告為警
    查獲，先後扣得之白色粉末共3包（驗前淨重各為0.032公克
    、0.009公克、0.325公克，驗餘淨重各為0.028公克、0.006
    公克、0.321公克），經送行政院衛生署草屯療養院鑑驗，
    確含海洛因成分，而扣得之顆粒1包（驗前淨重0.5873公克
    ，驗餘淨重0.5388公克），經送憲兵司令部刑事鑑識中心鑑
    定，亦確含甲基安非他命成分，此有行政院衛生署草屯療養
    院98年8月4日草療鑑字第0980700260號及98年8月18日草療
    鑑字第098080079號鑑定書、憲兵司令部刑事鑑識中心98年8
    月17日憲直刑鑑字第0980001394號鑑定書、搜索同意書各1
    份、搜索票、搜索扣押筆錄、扣押物品目錄表、扣押物品收
    據各2份、照片6張等件附卷足憑（見警一卷第10至16頁；偵
    查一卷第14、16頁；警二卷第7至12、14至15頁；偵查二卷
    第13頁），均堪為補強證據，足以擔保被告任意性自白與事
    實相符。
(二)又按毒品危害防制條例於92年7月9日修正公布，自93年1月9
    日施行，其中第20條、第23條將施用毒品之刑事處遇程序，
    區分為「初犯」及「5年內再犯」、「5年後再犯」，從其立
    法意旨及經觀察、勒戒或強制戒治是否已足以遮斷其施用毒
    品之毒癮以觀，倘被告於5年內已再犯，經依法追訴處罰，
    縱其第3次（或第3次以上）再度施用毒品之時間，在初犯經
    觀察、勒戒或強制戒治執行完畢釋放5年以後，已不合於「5
    年後再犯」之規定，且因已於「5年內再犯」，顯見其再犯
    率甚高，原實施觀察、勒戒或強制戒治，已無法收其實效，
    即應依該條例第10條處罰（最高法院95年度臺非字第59號、
    第65號判決及同院97年度第5次刑事庭會議決議意旨可資參
    照）。本件被告前因施用毒品，經本院裁定送觀察、勒戒後
    ，於89年9月22日因認無繼續施用毒品傾向而釋放，並經檢
    察官不起訴處分確定，復於前揭觀察、勒戒執行完畢釋放後
    5年內，再因施用毒品，經本院裁定送觀察、勒戒，後認有
    繼續施用毒品傾向，再裁定令入戒治處所施以強制戒治，90
    年11月26日因停止其處分出監，復因施用毒品，經檢察官提
    起公訴並聲請強制戒治，而前揭停止戒治遭撤銷再執行強制
    戒治，於91年12月29日執行完畢釋放，起訴部分先後經法院
    判處罪刑確定，接續執行，而於93年6月15日因縮短刑期假
    釋出監，付保護管束，93年9月24日保護管束期滿，假釋未
    經撤銷，所餘未執行之刑以已執行論而執行完畢，詳如犯罪
    事實欄所載，並有臺灣高等法院被告前案紀錄表1份附卷足
    參，其於觀察、勒戒、強制戒治執行完畢釋放後5年後，再
    犯本件施用毒品案件，依前揭說明，因已於先前之觀察、勒
    戒、強制戒治執行完畢釋放後5年內再犯施用毒品案件，經
    法院判處罪刑，認先前之觀察、勒戒、強制戒治已無法收其
    實效，本次犯行即應予追訴處罰。
(三)綜上所述，本件事證明確，被告上開犯行，均洵堪認定，應
    依法論科。
二、論罪科刑
(一)按海洛因、甲基安非他命分別為毒品危害防制條例第2條第2
    項第1款、第2款所定之第1級毒品、第2級毒品，核被告所為
    ，係犯毒品危害防制條例第10條第1項之施用第1級毒品罪及
    同條第2項之施用第2級毒品罪，其持有海洛因、甲基安非他
    命之低度行為，各應為施用之高度行為所吸收，不另論罪，
    又本件2次施用毒品犯行，均係同時施用海洛因、甲基安非
    他命，即以1行為，觸犯2構成要件不同之罪名，為想像競合
    犯，應依刑法第55條之規定，從一重之施用第1級毒品罪處
    斷，至於所犯上開2罪，時間明顯可分，顯屬各別犯意，行
    為互異，應分論併罰。另被告前因施用毒品案件，經法院判
    處罪刑確定，並接續執行，於93年6月15日因縮短刑期假釋
    出監，付保護管束，93年9月24日保護管束期滿，假釋未經
    撤銷，所餘未執行之刑以已執行論而執行完畢，亦有上開前
    案紀錄表乙份存卷為按，其於受徒刑之執行完畢，5年以內
    故意再犯本件有期徒刑以上之2罪，為累犯，各應依刑法第
    47條第1項規定，加重其刑。
(二)爰審酌被告高中肄業之智識程度，前因施用毒品案件，經觀
    察、勒戒、強制戒治執行完畢，，並多次經法院判處罪刑確
    定，顯見尚無戒除之決心，施用毒品除戕害自身健康外，對
    社會秩序亦有潛在危害，惟念其犯後坦認犯行之態度，本次
    犯罪並未造成他人實害、自承與母親同住，育有1女，從事
    搭鷹架工作暨施用毒品本質為自殘行為等一切情狀，分別按
    犯罪事實一(一)、(二)，依序量處如主文所示之刑，並定其應執
    行之刑，以示懲儆。
三、沒收
(一)扣案之海洛因共3包（驗餘淨重各為0.028公克、0.006公克
    、0.321公克）及甲基安非他命1包（驗餘淨重0.5388公克）
    ，除包裝袋外，應依毒品危害防制條例第18條第1項前段之
    規定，沒收銷燬之，而前開包裝袋4個，係防止毒品裸露、
    逸出及潮濕之功用，並便於攜帶，為供施用毒品所用之物，
    另扣獲之斜削吸管4支，係用以將毒品放置在玻璃球中，亦
    屬供本件犯行所用之物，均為被告所有，據其供述甚明（見
    本院卷第27頁），應各於犯罪事實一(一)、(二)部分，依刑法第
    38條第1項第2款之規定，宣告沒收。
(二)至於於犯罪事實一(一)所示查獲被告時，亦扣得之夾練袋1包
    （規格50＊70，內含100個）、20個，經勘驗內無毒品殘渣
    之痕跡，此有勘驗筆錄1份附卷為憑（見本院卷第35頁），
    與本件犯行並無直接關連，被告亦供稱：非其所有，承租上
    址入住後即有之等語（見本院卷同上頁），不予諭知沒收。
據上論斷，應依刑事訴訟法第273條之1第1項、第299條第1項前
段，毒品危害防制條例第10條第1項、第2項、第18條第1項前段
，刑法第11條、第55條、第47條第1項、第38條第1項第2款、第
51條第5款，判決如主文。
本案經檢察官侯德人到庭執行職務。
中    華    民    國    98    年    11    月    30    日
                  刑事第二庭  法  官  林青怡
以上正本證明與原本無異。
如不服本判決應於收受判決後10日內向本院提出上訴書狀，並應
敘述具體理由；其未敘述上訴理由者，應於上訴期間屆滿後20日
內向本院補提理由書（均須按他造當事人之人數附繕本）「切勿
逕送上級法院」。
中    華    民    國    98    年    11    月    30    日
                              書記官  李佳惠
附錄論罪科刑法條
毒品危害防制條例第10條
施用第一級毒品者，處6月以上5年以下有期徒刑。


司法院資訊處製作；財團法人民間司法改革基金會備份。
